【裁判字號】    97,易,288
【裁判日期】    970825
【裁判案由】    竊盜
【裁判全文】
臺灣臺南地方法院刑事判決               97年度易字第288號
公  訴  人  臺灣臺南地方法院檢察署檢察官
被      告  丙○○
                    （即嘉義縣私立霖園養護中心）
輔  佐  人  丁○○
即被告之女
指定辯護人  本院公設辯護人甲○○
上列被告因竊盜案件，經檢察官提起公訴（97年度偵緝字第85號）
，本院判決如下：
    主  文
丙○○無罪。
    理  由
一、起訴意旨略以：被告丙○○於民國九十六年十月七日，見臺
    南縣白河鎮蓮潭里北埔五○號乙○○住宅庭院之鐵絲圍欄安
    全設備遭人破壞留有空隙，認有機可乘，竟意圖為自己不法
    之所有，自圍欄空隙進入該宅庭院而踰越安全設備侵入住宅
    （無故侵入住宅部分，未據告訴），並進入屋內竊取乙○○
    所有之水壺及鬧鐘各一只、菜刀一支及便條紙一本得手。嗣
    乙○○於翌日（八日）下午三時十分許，發覺被告坐於上揭
    住宅內之椅子上，即報警在該屋門前鐵皮屋頂下方之走廊椅
    子上扣得以塑膠袋包裝之水壺及鬧鐘各一只、菜刀一支及便
    條紙一本。因認被告涉犯刑法第三百二十一條第一項第二款
    之踰越安全設備竊盜罪嫌。
二、按行為時因精神障礙或其他心智缺陷，致不能辨識其行為違
    法或欠缺依其辨識而行為之能力者，不罰。又行為不罰者，
    應諭知無罪之判決，刑法第十九條第一項及刑事訴訟法第三
    百零一條第一項分別定有明文。
三、被告於上開時間，從被害人乙○○上址住宅圍欄空隙侵入該
    住宅屋內，未經被害人之同意，竊取被害人所有之水壺一個
    、鬧鐘一個、菜刀一把、便條紙一本之事實，業據被害人於
    警詢時證述明確，核與被告於警詢時供承：「當時該房屋沒
    有人看守，我發現大門旁有一個洞，才進入住宿，順便行竊
    」等情（見警卷第二、五頁），及證人即事後到場處理之員
    警黃福諒於偵查中結證稱：扣案之水壺等物品是放在塑膠袋
    內，該塑膠袋放在屋外鐵皮屋頂下之椅子上，被告說他從鐵
    絲圍欄之空隙進入該屋庭院內等語（見偵查卷第一四頁），
    互核均相符，並有贓物認領保管單一件、現場圖一件、現場
    照片六張附卷可稽，足證被告確有上開踰越安全設備竊盜之
    犯行，固堪認定。
四、惟查，輔佐人於本院訊問時陳稱：被告於七十六、七十七年
    間因車禍開刀後，其左腦有缺損，並有癲癇症狀，後續曾至
    嘉義林綜合醫院、財團法人天主教聖馬爾定醫院、嘉義基督
    教醫院就診等語（見本院卷第一五頁），經本院職權向財團
    法人天主教聖馬爾定醫院、財團法人嘉義基督教醫院函調被
    告就診之病歷資料，囑託財團法人臺灣省私立高雄仁愛之家
    附設慈惠醫院鑑定被告行為時之精神狀態結果，認為被告：
    「以魏氏成人智力量表施測，測得郭員（即被告）之智能程
    度屬輕度智能不足程度，從施測過程觀察郭員的學習能力相
    當薄弱，即使示範給他看，也無法照著做，無論是在視覺協
    調、整合組織、問題理解、社會成熟度、抽象思考及對現實
    的覺察等各項功能都很差，評估郭員無法對外界刺激或訊息
    作出合理的判斷。此外以簡易智能狀態測驗施測，郭員得十
    九分，以郭員國小畢且識字的程度評估，其目前的認知功能
    缺損已達痴呆程度。而從班達測驗與畫時鐘測驗的結果，郭
    員已達腦器質性功能障礙的程度，其長期因為腦傷、高血壓
    、酗酒問題，而加重癲癇發作的可能性，推估郭員犯行之前
    漫無目的由嘉義步行至白河，當時並無明確的犯案計畫，犯
    行之後也只是呆坐在屋內之椅子上，郭員之行為極可能是因
    為長期腦部受到多重傷害導致器質性精神病變，尤其加上酗
    酒、多次路倒（多少造成幾次腦傷）和不斷的癲癇發作，而
    導致郭員出現癲癇後精神病狀態的情況，而為此次犯行，因
    此郭員行為當時因為器質性精神病變加上癲癇後精神病狀態
    ，而使其辨識行為為違法之能力或依其辨識而行為之能力，
    致有所欠缺。」，有慈惠醫院精神鑑定報告書一份在卷可按
    （見本院卷第八○至八二頁），足認被告於本案犯罪行為當
    時確實因器質性精神病變加上癲癇後精神病狀態，而不能辨
    識其行為違法或欠缺依其辨識而行為之能力。
五、據此，被告為本案犯行時，既係處於不能辨識其行為違法之
    精神狀態或欠缺依其辨識而行為之能力，揆諸前揭法條規定
    ，自應諭知被告無罪之判決。另被告目前持續於嘉義縣私立
    霖園養護中心安養，規則服用抗癲癇藥物治療，並已適應在
    該養護中心之生活，不會再到處亂跑等情，業經輔佐人陳明
    在卷（見本院卷第九九頁），且上開精神鑑定報告書中亦提
    及被告目前已達失智狀態和自我照顧能力嚴重缺陷，並不適
    合在一般精神科病房接受監護處分，而是需要在護理之家接
    受養護照顧，郭員目前在霖園養護中心安養，精神狀況已較
    為平穩，且評估郭員對他人可能造成之危險性屬中低程度（
    見本院卷第八一、八二頁），堪認被告之精神狀態並無明顯
    立即危險性，本案復非屬暴力型態之犯罪，是本院認尚無證
    據證明被告有再犯或危害公共安全之虞，爰不令其入相當處
    所施以監護，附此敘明。
據上論斷，應依刑事訴訟法第三百零一條第一項後段，刑法第十
九條第一項，判決如主文。
本案經檢察官莊立鈞到庭執行職務。
中    華    民    國    97    年    8     月    25    日
                  刑事第五庭    法  官  林欣玲
以上正本證明與原本無異。
如不服本判決應於收受本判決後10日內向本院提出上訴書狀，並
應敘述具體理由。如未敘述上訴理由者，應於上訴期間屆滿後20
日內向本院補提理由書狀（均須按他造當事人之人數附繕本）「
切勿逕送上級法院」。
                                書記官  鄭佩玉
中    華    民    國    97    年    8     月    25    日


司法院資訊處製作；財團法人民間司法改革基金會備份。
